臺灣高等法院臺南分院刑事判決　　　　　　九十一年度上訴字第二一八號　　　Ｇ
　　　上　訴　人　臺灣嘉義地方法院檢察署檢察官
　　　被　　　告　丙　○　○
　　　選任辯護人　楊　崇　森
　　　被　　　告　丑　○　○
　　　右　一　人
　　　選任辯護人　楊　崇　森
　　　被　　　告　丁　○　○
右上訴人因被告違反懲治走私條例案件，不服臺灣嘉義地方法院九十年度訴字第四二
三號中華民國九十年十二月十九日第一審判決（起訴案號：臺灣嘉義地方法院檢察署
九十年度偵字第二六三八號），提起上訴，本院判決如左：
      主      文
上訴駁回。
      理      由
一、本件公訴意旨如起訴書所載（如原判決附件）。
二、按犯罪事實應依證據認定之，無證據不得推定其犯罪事實，刑事訴訟法第一百五
    十四條定有明文；再事實之認定應憑證據，如未能發現相當證據或證據不足以證
    明，自不能以推測或擬制之方法，以為裁判基礎，亦有最高法院四十年台上字第
    八十六號判例可參。
三、上訴意旨就被告違反懲治走私條例原審判決無罪提起上訴：認為被告丙○○、丑
    ○○、戊○○、丁○○、乙○○、癸○○、庚○、林峰涉犯懲治走私條例第二條
    第一項罪嫌，無非係以：被告丙○○、丑○○、戊○○、丁○○、乙○○、癸○○、庚○、林峰坦承不諱，復有如起訴書犯罪事實欄所載之扣押物可資佐證。且
    扣案油品確屬柴油，並重達八萬五千公斤，亦有經濟部取締違法經營油品會報執
    行小組嘉義分組及行政院海岸巡防署海洋巡防總局第十三海巡隊函各一份附卷可
    稽等語，為其論據。惟訊之被告丙○○、丑○○、戊○○、丁○○、乙○○、癸○○、庚○、林峰均堅決否認有何右揭犯行，均辯稱：前揭油品，係在高雄外海
    ，向一新加坡國籍之油輪所購買，而該油品，並非要販賣給臺灣籍船隻等語。
四、經查：
（一）懲治走私條例第二條第四項所謂之「管制物品項目及其數額」行政院雖於九十
      年十一月二十九日，以台九十財字第０六六五八九函公告變更，惟該變更乃係
      事實變更，並非法律變更，不能認有刑法第二條之適用（司法院大法官會議第
      一０三號解釋），合先敘明。
（二）又扣案之油品即柴油，係為被告丙○○所有之「石城加油一○二號」鐵殼船，
      於九十年四月十九日凌晨二、三點，在高雄外海即東經一一九度五十九分、北
      緯二二度二六分，向新加坡籍油輪（ＭＴ．ＫＹＯＫＵＥＩ．ＭＡＲＵ．ＮＯ
      ．２）購買等情，此據該油輪之水手長甲○○到庭結證明確（本審卷第二五０
      頁以下），復有該油輪之船員明細表（本審卷第三百頁）、貨物收據原本（本
      審卷第五十一頁）及其中譯本（本審卷第二百零一頁）在卷可稽。而原審及本
      院均當庭命證人甲○○、被告丙○○、戊○○隔離後，分別繪製九十年四月十
      九日凌晨二時許，在前址駁油時，該油輪及「石城加油一○二號」鐵殼船二船
      之相對位置及使用何方油管，而渠等所繪製圖示之位置，亦悉相符合，此有該
      簡圖三份附卷可資佐證（原審卷第二九六頁至二九八頁），是被告丙○○等情
      前揭所辯，核與證人甲○○所證述之情節相符，自堪採信。由此足認，「石城
      加油一○二號」鐵殼船上所扣案之柴油，應係在高雄外海即東經一一九度五十
      九分、北緯二二度二六分，由被告丙○○向新加坡籍油輪所購得無訛。而該位
      置距中國大陸甚遠，此有海圖一紙在卷可按（警卷第四十頁），核非淪陷區位
      置要無疑義。又證人辛○○亦於本院調查時到庭證稱：伊在新加坡油輪公司服
      務，油是油罐公司的，含硫量與被告經扣案之油比較結果是在合理誤差範圍內
      ，應不會不同等語。雖證人即警員子○○、己○○、壬○○、寅○○於本院調
      查時到庭陳稱：當初訊問時他們說是從大陸來的，且自大陸繞到澎湖南方後，
      往北走，油要賣給漁船，偵訊時並未以隨便陳述完即可以離開，加以誘導他們
      都是自由陳述，無用不正當的手段，沒有看到油輪公司所贈送被告之工作服等
      語，因與上開調查結果不符，自難認被告等於偵訊時之自白與事實相符自無從
      採取。又中國大陸之柴油比台灣柴油較貴，亦有中國石油股份有限公司查覆之
      油價表可按（見原審卷第九六頁），本件被告應不致買貴賣賤而自大陸加油運
      至臺灣做蝕本生意。
（三）查油品，並非屬行政院於八十八年十月十八日條正公告所示懲治走私條例第二
      條第四款「管制物品項目及其數額」之甲、乙、丙類管制物品，而該扣案之油
      品亦非來自淪陷區，係購自上開新加坡籍油輪，有如前述，自亦不屬於「管制
      物品項目及其數額」之丁類管制物品自明。亦即扣案之柴油並非懲治走私條例
      第二條第一項所謂之「管制物品」無疑。
（四）從而，「石城加油一○二號」鐵殼船上所扣案之柴油，既非屬懲治走私條例第
      二條第一項所謂之「管制物品」，是被告丙○○、丑○○、戊○○、丁○○、
      乙○○、癸○○、庚○、林峰自未觸犯該法文自明。此外，復查無其他積極證
      據足資證明，前揭被告確有上開公訴意旨所指觸犯懲治走私條例第二條第一項
      罪名之犯行，揆諸首開說明，本件既不能證明前揭被告犯有該罪嫌，自均應無
      罪之諭知。
五、原審以被告關於違反懲治走私條例部分，查無其他任何積極之證據，足認被告有
    上述犯行，因此原審以不能證明被告犯罪而諭知無罪之判決，核無不合，檢察官
    上訴意旨，仍執前詞認扣案之柴油係大陸柴油，並於福建省莆田縣石城村澳前碼
    頭出海前購置完成，被告事後翻異辯稱係向新加坡油輪購油之詞，難謂無事後串
    證之可能云云，指摘原判決不當，並無可取，為無理由，應予駁回。
據上論結，應依刑事訴訟法第三百六十八條，判決如主文。
本案經檢察官洪泰文到庭執行職務。
中    華    民    國      九十一      年      七      月      卅一      日
                                  臺灣高等法院臺南分院刑事第三庭
                                      審判長法官  黃    崑    宗
                                            法官  葉    居    正
                                            法官  莊    俊    華
右正本證明與原本無異。
如不服本判決，應於判決送達後十日內向本院提出上訴狀，其未敘述理由者並應於提
出上訴狀後十日內向本院補提理由書（應附繕本)。
                  法院書記官  廖    明    娟
中    華    民    國      九十一      年      八      月      一        日
